【裁判字號】    99,抗,959
【裁判日期】    990824
【裁判案由】    不服羈押
【裁判全文】
臺灣高等法院刑事裁定                   99年度抗字第959號
抗  告  人
即  被  告  甲○○
上列被告因違反毒品危害防制條例案件，不服臺灣板橋地方法院
中華民國99年8月5日羈押裁定（99年度訴字第2501號），提起抗
告，本院裁定如下：
 本院裁定如下：
    主  文
抗告駁回。
    理  由
一、抗告意旨略稱：
（一）原審法院於民國99年8月5日，經受命法官訊問被告甲○○
      後，由合議庭裁定對被告執行羈押，其理由之一為「被告
      坦承被訴販賣安非他命（予）黃萬田、許國寬，轉讓安非
      他命予王銘文，與陳銘珠、王家堯共同販賣安非他命予綽
      號，黑民、壽仔之人，但否認安非他命予張天旭，被告所
      範圍最輕本刑五年以上有前徒刑之罪，且被告與證人張天
      旭、共犯陳銘珠、王家堯等人相互認識，被告供述與張天
      旭供述情節不符，堪認被告有勾串共犯或證人之虞」。惟
      被告於偵查程序，已供出毒品來源係來自綽號妥當（當兄
      ）即曾炳輝、老二（即阿權，當兄之弟）、小管、胖胖（
      即黃仁傑）等人，該等毒品提供者皆已到案，並羈押於看
      守所，被告亦皆配合加以指認，顯見被告所為供述皆屬實
      在。原裁定所謂「被告否認販賣安非他命予張天旭、被告
      供述與張天旭供述情節不符」，實則被告係因不復記憶，
      而表示「時間太久我不記得，當天的情形，我回去想想再
      確認」，並未否認販賣安非他命予張天旭，對於起訴書所
      載其他犯罪事實，被告業已表示認罪，益徵被告實無勾串
      共犯或證人之必要，復無所謂與張天旭供述不符之情事。
（二）又原裁定未說明被告有何勾串共犯或證人之具體事證，僅
      以被告與共犯陳銘珠、王家堯等人相互認識，即認被告有
      勾串共犯或證人之虞，實令被告難以甘服，被告既已對與
      陳銘珠及王家堯共同犯罪部分表示認罪，縱與陳銘珠及王
      家堯等人係屬相互認識，又有何勾串共犯或證人之必要？
      原審以被告有刑事訴訟法第101條第1項第2款之情形，認
      定有羈押被告必要，實屬不當。
（三）此外，原裁定雖以被告所涉犯之罪為重罪，而為羈押理由
      ，然被告對於相關犯罪事實，既已表示認罪，加以被告於
      國內有固定居所，以經營風管業務為生，有固定職業及營
      業場所，被告有妻小需要撫養、照顧，被告之80歲高齡老
      父因罹患老人癡呆症，現病情嚴重且僅認得被告，被告之
      弟於近日經診斷罹患大腸癌。是以，被告之父亟需被告照
      料及定時陪同前往醫院看診，故縱被告所涉為重罪，亦必
      配合法院訴訟指揮到庭接受審判，實無予以羈押方能進行
      審判之理。原裁定率認被告有羈押之必要，有違比例原則
      ，實有未當，為此提起抗告，請求撤銷原裁定。
二、按羈押被告之目的，在於確保刑事審判程序之完成及刑事執
    行與證據之保全，有無羈押之必要，屬事實認定及法院裁量
    權限之行使，法院得依法本於自由證明法則予以認定，並就
    具體個案情節斟酌決定，如就客觀情事觀察，法院許可羈押
    之裁定在目的與手段間之衡量，並無明顯違反比例原則情形
    ，即無違法或不當可言。
三、經查：
（一）本件原審受命法官於99年8月5日行準備程序，被告經受命
      法官訊問後，坦承販賣安非他命予黃萬田、許國寬，轉讓
      安非他命予王銘文，並與陳銘珠、王家堯共同販賣安非他
      命予綽號「黑民」、「壽仔」之人，惟對於曾否販賣安非
      他命予張天旭乙節，辯稱：時間太久，不太記得，當天情
      形，回去再想想云云。以本件被告被訴販賣第二級毒品、
      轉讓禁藥等犯行而言，有相關證人、共犯供述及通訊監察
      譯文在卷可按，是以被告涉犯毒品危害防制條例第4條第2
      項之販賣第二級毒品罪，其犯罪嫌疑確屬重大，該罪之法
      定本刑為無期徒刑或7年以上有期徒刑，尚得併科新臺幣1
      千萬元之罰金，本件被告有刑事訴訟法第101條第1項第3
      款所定羈押事由存在。而現行刑法對於販賣毒品之罪，係
      採一罪一罰，被告面臨此重罪之追訴處罰，其又與張天旭
      相互認識，被告有隱諱此部分犯罪事證之誘因，被告徒以
      記憶不清為由，否認被訴販賣安非他命予張天旭之犯罪事
      實，自有相當理由堪認被告有勾串證人張天旭之虞。從而
      ，本件被告兼有刑事訴訟法第101條第1項第2款之羈押事
      由無誤。原審合議庭為釐清犯罪事實，經評議後認非予羈
      押被告，顯難進行審判程序，乃依刑事訴訟法第101條第1
      項第2款、第3款規定，裁定羈押被告（見原審卷99年8月5
      日準備程序筆錄、同日訊問筆錄與報到單），核此決定為
      原審依職權認事用法之裁量，觀諸被告涉及多件販賣第二
      級毒品罪行，為維社會公共秩序，確保國家刑罰權之正確
      行使，原審之裁量未有目的與手段間輕重失衡之情形。
（二）至於抗告意旨陳稱被告於國內有固定居所及職業，被告尚
      有妻小需要撫養、照顧，被告之80歲高齡父親因已罹患老
      人癡呆症，病情嚴重僅認得被告，被告之弟於近日經診斷
      罹患大腸癌。被告之父亟被告照料及定時陪同前往醫院看
      診，故縱被告所涉為重罪，亦必配合到庭接受審判，實無
      羈押被告之必要云云。惟被告是否符合羈押要件及有無羈
      押之必要，應視個案犯罪情節及被告是否具有羈押事由而
      為判斷，本件原審並非以被告有逃亡之虞，而對被告執行
      羈押，被告以其必然到庭接受審判，指摘原審裁定失當，
      已屬無據。又羈押之強制處分必然拘束被告人身自由，被
      告因涉犯重罪而受羈押之執行，對於其家庭生活縱有不利
      影響，亦應由被告承擔其責任，不得反以此作為免予羈押
      之正當理由。
四、綜上所析，原審受命法官於99年8月5日訊問被告，經合議庭
    評議認定被告有刑事訴訟法第101條第1項第2款、第3款之羈
    押事由，有羈押被告之必要，復查無刑事訴訟法第114條所
    定不得羈押被告之情形，因而裁定羈押被告，核無不當。被
    告執詞提起抗告，請求撤銷原裁定，殊無可採，其抗告為無
    理由，應予駁回。
據上論斷，應依刑事訴訟法第412條，裁定如主文。
中    華    民    國    99    年    8     月    24    日
                 刑事第十三庭  審判長法  官  曾德水
                                     法  官  遲中慧
                                     法  官  陳恆寬
以上正本證明與原本無異。
不得再抗告。
                                     書記官  黃家麟
中    華    民    國    99    年    8     月    26    日

司法院資訊處製作；財團法人民間司法改革基金會備份。
